【裁判字號】    98,交聲,3357
【裁判日期】    981231
【裁判案由】    交管條例聲異
【裁判全文】
臺灣板橋地方法院交通事件裁定        98年度交聲字第3357號
原處分機關  交通部公路總局臺北區監理所
異  議  人
即受處分人  甲○○
上列異議人即受處分人因違反道路交通管理處罰條例案件，對於
交通部公路總局臺北區監理所於民國98年9月1日所為之處分（原
處分案號：北監營裁字第裁40-AEX963026號），聲明異議，本院
裁定如下：
    主  文
異議駁回。
    理  由
一、原處分意旨略以：異議人即受處分人甲○○（下稱受處分人
    ）於民國98年7月9日18時45分許，駕駛車牌號碼219-B6號營
    業小客車，行經臺北市○○○路與華陰街口，因「不依標誌
    、標線、號誌指示」之違規事實，為臺北市政府警察局大同
    分局警員以北市警交字第AEX963026號舉發違反道路交通管
    理事件通知單攔停舉發，嗣受處分人於應到案日期前之98
    年7月13日提出申訴，經原處分機關函請舉發機關調查結果
    ，仍認受處分人確有上開違規行為，原處分機關乃於98年9
    月1日依道路交通管理處罰條例第48條第1項第2款、第63條
    第1項第1款（原裁決書漏載「第1款」）規定，裁處受處分
    人罰鍰新臺幣（下同）600元，並記違規點數1點等語。
二、聲明異議意旨則以：受處分人於98年7月9日18時45分許駕駛
    前揭車輛，在臺北市○○○路由北往南行駛右轉華陰街時，
    在巷內為員警攔停，指稱受處分人紅燈左轉，為受處分人所
    否認，然員警執意要開違規左轉之罰單，否則將以拒絕攔檢
    開單舉發，並處以罰鍰5,700元，受處分人唯恐遭受更重之
    處分，只有任由員警開罰單；又員警攔停當時尚有一輛計程
    車違規駛往另一條巷子，而受處分人正好進入該巷口，因而
    被誤認違規；且華陰街之禁止左右轉標誌被樹葉擋住，受處
    分人根本看不出禁止左轉，為此爰依法聲明異議，請求撤銷
    原處分云云。
三、按駕駛人駕駛車輛，應遵守道路交通標誌、標線、號誌之指
    示、警告、禁制規定，並服從執行交通勤務之警察或依法令
    執行指揮交通及交通稽查任務人員之指揮；又汽車駕駛人轉
    彎時，不依標誌、標線、號誌指示者，處600元以上1,800
    元以下罰鍰；汽車駕駛人有第48條之情形者，除依原條款處
    罰鍰外，並予記違規點數1點，道路交通管理處罰條例第4條
    第1項、第48條第1項第2款、第63條第1項第1款分別定有明
    文，先予敘明。
四、經查：
  (一)受處分人於98年7月9日18時45分許，駕駛車牌號碼219-B6
    號營業小客車，行經臺北市○○○路與華陰街口，因「不依
    標誌、標線、號誌指示」之違規事實，為臺北市政府警察局
    大同分局警員以北市警交字第AEX963026號舉發違反道路交
    通管理事件通知單攔停舉發，原處分機關並據此以北監營裁
    字第裁40-AEX963026號裁決書裁處受處分人罰鍰600元，並
    記違規點數1點等情，有本件裁決書、臺北市政府警察局舉
    發違反道路交通管理事件通知單存卷足參，堪先認定屬實。
  (二)至受處分人雖以前揭情詞置辯，並提出現場照片2張為據。
    然查，證人即當日舉發本件交通違規之員警蔡志偉於本院訊
    問時具結證稱：「臺北市○○○路與華陰街口有禁止左右轉
    的標誌，該路口只能直行，我站的位置是在照片編號3右下
    方之鄭州路83號路口，受處分人所駕駛之違規車輛，行進方
    向是由南向北，當時的燈號是紅燈，他要迴轉往南，他的車
    已經有迴轉，車頭壓在行人穿越道上，他有看到我站在鄭州
    路83號路口，就倒車回到原來的路口，等到綠燈後，再左轉
    到照片編號2重慶北路1段26巷內的方向。當時在重慶北路上
    ，受處分人的車子是第一台等紅路燈的車，而且他是計程車
    ，所以車號我可以看得很清楚。我能夠確定所舉發的車子是
    受處分人的車，是因為受處分人的車子是在照片編號4左上
    角的路口被我攔下來，正確地址是重慶北路1段26巷9弄8號
    ，當時我從鄭州路到攔下受處分人的車子時間相距不到5秒
    鐘，況且我記得受處分人的車型是TOYOTA ALTIS，而且受處
    分人的車子在攔停地點就動彈不得，沒辦法開出去，所以我
    確認那台違規車輛是受處分人的車，至於開違規左轉的原因
    是因為受處分人本來在紅燈時已經壓線要迴轉，因為看到我
    在前面開單，才倒車等綠燈再左轉。」等語詳實（見本院卷
    第22頁反面），足認本件違規行為確係證人蔡志偉當場親眼
    所見發覺而加以取締，且員警前開所證舉發違規事實經過具
    體、明確，當無虛偽不實之虞。蓋以舉發員警與受處分人本
    不相識，亦無任何怨隙，於本院時復具結作證，如有虛偽陳
    述，依法須負偽證刑責，已難認員警有甘冒偽證刑責的風險
    ，而故意誣陷受處分人之動機及必要性。再者，員警本身係
    依法執行勤務，其依法定職權舉發交通違規，除其執行程序
    有違反法令規定之外，就實體之事項，本受合法與真實之推
    定。此外，本院復查無任何證據足資證明值勤員警有捏造事
    實、違法取締之情事，則值勤員警本其維護交通秩序、安全
    職責所為之當場舉發，自應受到合法、正確之推定。準此，
    受處分人確有於前揭時地駕駛車輛不依標誌、標線、號誌指
    示而違規左轉之情事，應可認定，而受處分人事後空言否認
    違規，自不足採。
  (三)另按禁行方向標誌，用以告示車輛駕駛人禁行之方向，禁止
    左右轉用「禁19」，設於禁止各種車輛左右轉道路入口附近
    顯明之處，道路交通標誌標線號誌設置規則第74條第1條定
    有明文。查本件「禁止左右轉」之禁止標誌，係設於臺北市
    ○○○路1段與華陰街口處，足見該標誌之設置符合前揭規
    定。又依受處分人所提出之現場照片1張及證人蔡志偉所提
    出之現場照片編號1所示（分見本院卷第7頁及第25頁），該
    「禁止左右轉」之標誌明確可見，未被路樹遮蔽，可見一般
    人於正常情形下當可辨識該禁止標誌之存在，故受處分人辯
    稱無法注意到云云，即非可採。
五、綜上所述，原處分機關依據道路交通管理處罰條例第48條第
    1項第2款及第63條第1項第1款規定，裁處受處分人罰鍰600
    元，並記違規點數1點，核無違誤。從而，本件聲明異議為
    無理由，應予駁回。
據上論斷，應依道路交通管理處罰條例第87條第2項，道路交通
案件處理辦法第19條，裁定如主文。
中    華    民    國    98    年    12    月    31    日
                    交通法庭  法  官  廖欣儀
以上正本證明與原本無異。
如不服本裁定應於送達後5日內敘明理由向本院提出抗告狀。
                              書記官  李逸翔
中    華    民    國    98    年    12    月    31    日

司法院資訊處製作；財團法人民間司法改革基金會備份。
